【裁判字號】    99,易,1141
【裁判日期】    990827
【裁判案由】    詐欺
【裁判全文】
臺灣高雄地方法院刑事判決              99年度易字第1141號
公  訴  人  臺灣高雄地方法院檢察署檢察官
被      告  戊○○
            己○○
            乙○○
上列被告等因詐欺案件，經檢察官提起公訴（98年度偵字第2230
2 號）暨移送併辦（臺灣高雄地方法院檢察署檢察官99年度偵字
第20265 號、臺灣嘉義地方法院檢察署檢察官99年度偵字第4858
號），被告等就犯罪事實為有罪之陳述，本院合議庭裁定由受命
法官獨任以簡式審判程式審理，判決如下：
    主    文
戊○○、己○○、乙○○均幫助犯詐欺取財罪，各處有期徒刑參
月，如易科罰金，均以新臺幣壹仟元折算壹日。
    事    實
一、戊○○、己○○、乙○○預見提供己有金融帳戶之存簿、金
    融卡、密碼等資料，有遭他人利用作為詐騙工具之可能，竟
    仍不違其本意，分別基於幫助詐欺之犯意，戊○○於民國96
    年7 月中旬某日，在高雄市○○路「戰將遊藝場」內，將其
    所有、第一商業銀行小港分行帳戶（帳號：00000000000 ）
    之存簿、金融卡、密碼，交付予不詳詐騙集團成員使用；己○○亦於96年9 月26日下午某時許，在高雄縣鳳山市○○路
    家樂福前，將其所有、合作金庫商業銀行五甲分行帳戶（帳
    號：0000000000000 ）之存簿、金融卡、密碼，交付予不詳
    詐騙集團成員使用；乙○○亦於96年9 月28日某時，在高雄
    市○○○路麥當勞前，將其所有、臺灣銀行博愛分行帳戶（
    帳號：000000000000）之存簿、金融卡、密碼，交付予不詳
    詐騙集團成員使用，戊○○、己○○、乙○○各別以此方式
    幫助該詐騙集團為詐欺取財犯行時，方便詐取財物、取得贓
    款及掩飾犯行不易遭人查緝。而該詐騙集團成員於取得戊○○等人前開帳戶資料後，旋即分別基於詐欺取財之犯意聯絡
    ，以網路購物付款設定錯誤或援交需查證身份等方式，詐騙
    如附表所示之丙○○、丁○○等人，致其等陷於錯誤，而匯
    款至戊○○、己○○、乙○○所提供上開帳戶內（詐騙時間
    、金額、方式均詳如附表所示）。嗣丙○○、丁○○等人察
    覺有異，始知受騙。
二、案經高雄縣政府警察局鳳山分局報告臺灣高雄地方法院檢察
    署檢察官偵查起訴暨移送併辦。
    理  由
壹、程序方面：
    本件被告戊○○、己○○、乙○○所犯係死刑、無期徒刑、
    最輕本刑為3 年以上有期徒刑以外之罪，其於審判程序中就
    被訴事實為有罪之陳述，經告知簡式審判程序之旨，並聽取
    公訴人及被告之意見後，本院依刑事訴訟法第273 條之1 第
    1 項之規定，裁定由受命法官獨任進行簡式審判程序。
貳、實體方面：
一、認定犯罪事實所憑之證據及理由：
  (一)上開犯罪事實，業據被告戊○○、己○○、乙○○於本院準
    備程序中坦承不諱；又被害人丙○○、丁○○遭詐騙因而匯
    款至被告戊○○等人前開帳戶之經過，亦經證人丙○○、丁○○證述明確，此外，並有第一商業銀行小港分行98年9 月
    1 日一小港字第239 號函、合作金庫商業銀行五甲分行96年
    11月19日合作甲存字第0960004963號函、臺灣銀行博愛分行
    96年11月26日博愛營字第09600053911 號函及附件被告戊○○等人帳戶開戶資料、存提明細資料表及附表所示各被害人
    受理刑事案件報案三聯單、匯款執據等件附卷可佐（分別見
    警卷第475 頁～第477 頁、第594 頁～第598頁 ；偵3 卷第
    144 頁～第146 頁；及附表相關證據欄），足認被告戊○○
    、己○○、乙○○等人之自白應與事實相符，堪可採信。
  (二)次按刑法上之故意，可分為直接故意與不確定故意，所謂「
    不確定故意」，係指行為人對於構成犯罪之事實，預見其發
    生而其發生並不違背其本意者，刑法第13條第2 項定有明文
    。又按幫助犯之成立以行為人主觀上認識被幫助者正欲從事
    犯罪或係正在從事犯罪，即具有幫助故意，並不以行為人確
    知被幫助者係犯何罪名為必要。而金融機構存簿、金融卡僅
    係供人作為存款、提款、匯款或轉帳之工具，本身並無經濟
    或交易之價值，且一般人在正常情況下，均得自行申辦金融
    帳戶領得存簿、金融卡使用，並無特定身份之限制，如無特
    殊理由，實無使用他人金融資料之理；而金融帳戶之金融卡
    密碼亦事關個人財產權益之保障，其專有性甚高，除非本人
    或與本人有親密關係者，難認有何理由可自由流通使用，是
    一般人均有妥為保管及防止他人任意使用之認識，縱特殊情
    況偶須交付他人使用，亦必深入瞭解用途及合理性，始予提
    供，且該等專有物品如落入不明人士手中，而未加以闡明正
    常用途，極易被利用為與財產有關之犯罪工具，此為吾人依
    一般生活認知所易於體察之常識，而有犯罪意圖者，非有正
    當理由，竟徵求他人提供帳戶，客觀上可預見其目的，係供
    為某筆資金之存入後再行領出之用，且該筆資金之存入及提
    領過程，係有意隱瞞其行為人真實身份曝光之用意，一般人
    本於一般認知能力均易於瞭解，且邇來利用不實名目詐取金
    錢之犯罪類型層出不窮，該等犯罪多數均係利用人頭帳戶作
    為出入帳戶，並經媒體廣為披載，被告戊○○、己○○、乙○○分別為71年次、54年次、74年次人，有其等年籍資料在
    卷，並均已有數次工作經驗，除據其等供承在卷外，並有勞
    工保險局99年3 月24日保承資字第09910109000 號函檢附被
    告戊○○、己○○勞工保險投保資料附卷可憑（見審易卷第
    28頁），堪認其等智識、經驗均臻成熟，對於前揭事項，自
    難諉為不知，竟任意將帳戶存簿、金融卡、密碼交付予他人
    使用，顯已預見其等所交付之上開帳戶資料，可能遭詐騙集
    團用以作為詐欺取財之不法目的使用，且上開帳戶實際上被
    利用為詐欺使用結果之發生，亦不違背其本意，均堪認定。
  (三)綜上，本件事證已臻明確，被告戊○○、己○○、乙○○幫
    助詐欺犯行足以認定，應予依法論科。
二、論罪科刑：
  (一)按刑法上之幫助犯，係對於犯罪與正犯有共同之認識，而以
    幫助之意思，對於正犯資以助力，而未參與實施犯罪之行為
    者而言。是以，如未參與實施犯罪構成要件之行為，且係出
    於幫助之意思提供助力，即屬幫助犯，而非共同正犯。被告
    等人將上開銀行帳戶之存簿、金融卡、密碼，提供予不詳人
    士使用，使詐騙集團得基於詐欺取財之犯意，向丙○○、丁○○詐取財物，固如上述，惟被告單純提供帳戶供人使用之
    行為，並不等同於向被害人施以欺罔之詐術行為，且亦無證
    據證明被告有參與詐欺取財犯行之構成要件行為，參照前述
    說明，自應論以幫助犯，而非共同正犯，是核被告戊○○、
    己○○、乙○○所為，係犯刑法第30條第1 項前段、第339
    條第1 項之幫助詐欺取財罪。其中被告戊○○係以一提供金
    融帳戶之幫助行為，分別助使詐騙集團侵害被害人丙○○、
    丁○○之財產法益，為同種想像競合犯，依刑法第55條規定
    ，僅論以一幫助詐欺取財罪處斷。又移送併辦部分（臺灣高
    雄地方法院檢察署檢察官99年度偵字第20265 號、臺灣嘉義
    地方法院檢察署檢察官99年度偵字第4858號），與起訴部分
    為同一事實，原即在本院審理之範圍，併予敘明。再被告戊○○、己○○、乙○○為詐欺取財犯行之幫助犯，依刑法第
    30條第2 項之規定，按正犯之刑減輕之。
  (二)爰審酌被告戊○○、己○○、乙○○提供提供帳戶資料供他
    人非法使用，助長詐騙集團遂行犯罪，造成犯罪偵查困難，
    致使此類犯罪手法層出不窮，嚴重危害交易秩序與社會治安
    ，並造成被害人丙○○、丁○○財產損害，兼衡其等犯罪之
    動機、方法、生活狀況，及犯後坦承犯行，尚有悔悟等一切
    情狀，分別量處有期徒刑3 月，並均諭知如主文所示之易科
    罰金折算標準，以資儆懲。
三、至被告甲○○所涉幫助詐欺取財犯行部分，由本院另行審結
    。
據上論斷，應依刑事訴訟法第299 條第1 項前段、第273 條之1
第1 項、第284 條之1 ，刑法第339 條第1 項、第30條、第55條
、第41條第1 項前段，刑法施行法第1 條之1 第1 項、第2 項前
段，判決如主文。
本案經檢察官李英霆到庭執行職務。
中    華    民    國    99    年    8     月    27    日
                刑事第十八法庭   法  官  王  琁
如不服本判決應於收受本判決後10日內向本院提出上訴書狀，其
未敘述上訴理由者，並得於提起上訴後10日內向本院補提理由書
狀（均須按他造當事人之人數附繕本）「切勿逕送上級法院」。
上正本證明與原本無異。
中    華    民    國    99    年    8     月    27    日
                                 書記官  林修弘
 附表
┌──┬───┬─────┬──────┬─────┬─────────────┬──────┬─────┐
│編號│被害人│匯      款│匯入帳號及  │匯      入│詐      騙      方      式│備        註│ 相關證據 │
│    │姓  名│時      間│帳號所有人  │金      額│                          │            │          │
│    │      │          │            │          │                          │            │          │
├──┼───┼─────┼──────┼─────┼─────────────┼──────┼─────┤
│1.  │丙○○│96年9 月│戊○○所有之│1 萬1000│詐騙集團電聯丙○○表示：其│起訴犯罪事實│1.匯款執據│
│    │      │  18日下午│第一商業銀行│  元      │先前於網站購物，交易之設定│。          │  （警卷第│
│    │      │  6時44分 │小港分行「帳│2 萬4268│因公司系統故障而誤變更為分│            │  231 頁）│
│    │      │96年9 月│號：00000000│  元      │期付款，須至郵局提款機操作│            │2.丙○○於│
│    │      │  18日下午│075」帳戶   │          │始能取消，致丙○○陷於錯誤│            │  警詢證述│
│    │      │  5時32分 │            │          │，乃依詐騙集團指示操作自動│            │  （警卷第│
│    │      │          │            │          │櫃員機，將帳戶內金額匯至劉│            │  228 頁～│
│    │      │          │            │          │雲翔左揭帳戶。            │            │  第230 頁│
│    │      │          │            │          │                          │            │  ）      │
├──┼───┼─────┼──────┼─────┼─────────────┼──────┼─────┤
│2.  │丁○○│96年9 月│戊○○所有之│3000元  │詐騙集團依丁○○於網路留言│1.起訴犯罪事│1.匯款執據│
│    │      │  18日    │第一商業銀行│5 萬7000│板所留電話與其聯絡，詐稱為│  實。      │  （警卷第│
│    │      │96年9 月│小港分行「帳│  元      │綽號「阿媛」之女子，可與黃│2.臺灣高雄地│  215頁、 │
│    │      │  18日    │號：00000000│          │志鴻援交，惟須先至提款機前│  方法院檢察│  第478頁 │
│    │      │          │075」帳戶   │          │確認身份云云，嗣又稱丁○○│  署99年度偵│  、第599 │
│    │      │          │            │          │誤轉匯之金額已造成系統毀壞│  字第20265 │  頁、第77│
│    │      │          │            │          │，要求將其帳戶內現金轉匯入│  號併辦意旨│  0頁）   │
│    │      ├─────┼──────┼─────┤左揭戊○○、己○○、乙○○│  。        │2.丁○○於│
│    │      │96年9月2│己○○所有之│13萬元  │之帳戶內以為賠償。嗣又詐稱│3.臺灣嘉義地│  警、偵程│
│    │      │  7日     │合作金庫銀行│10萬元  │轉匯之情形遭調查局調查有洗│  方法院檢察│  序之證述│
│    │      │（臺灣高雄│五甲分行「帳│          │錢之嫌疑，須依調查局指示將│  署檢察官99│  （警卷第│
│    │      │地方法院檢│號：00000000│          │保證金匯入左揭戊○○、魏辰│  年度偵字第│  21頁～第│
│    │      │察署檢察官│13436 」帳戶│          │翰、乙○○帳戶云云，致黃志│  4858號併辦│  25頁；偵│
│    │      │99年度偵字│            │          │鴻陷於錯誤，因而先後匯款至│  意旨。    │  1卷第35 │
│    │      │第20265 號│            │          │戊○○等人之帳戶內。      │            │  頁、第40│
│    │      │併辦意旨誤│            │          │                          │            │  頁；偵3 │
│    │      │載為96年7 │            │          │                          │            │  卷第64頁│
│    │      │月27日）  │            │          │                          │            │  ～第65頁│
│    │      │96年9月2│            │          │                          │            │  ）      │
│    │      │  8日     │            │          │                          │            │          │
│    │      │（上揭併辦│            │          │                          │            │          │
│    │      │意旨誤載為│            │          │                          │            │          │
│    │      │96年7 月28│            │          │                          │            │          │
│    │      │日）      │            │          │                          │            │          │
│    │      ├─────┼──────┼─────┤                          │            │          │
│    │      │96年9 月29│乙○○所有之│10萬元    │                          │            │          │
│    │      │日        │臺灣銀行博愛│          │                          │            │          │
│    │      │          │分行「帳號：│          │                          │            │          │
│    │      │          │000000000000│          │                          │            │          │
│    │      │          │」帳戶。    │          │                          │            │          │
└──┴───┴─────┴──────┴─────┴─────────────┴──────┴─────┘
中華民國刑法第339條
（普通詐欺罪）
意圖為自己或第三人不法之所有，以詐術使人將本人或第三人之
物交付者，處 5 年以下有期徒刑、拘役或科或併科 1 千元以下
罰金。
以前項方法得財產上不法之利益或使第三人得之者，亦同。
前二項之未遂犯罰之。

司法院資訊處製作；財團法人民間司法改革基金會備份。
